【裁判字號】    89,上訴,1355
【裁判日期】    891129
【裁判案由】    遺棄等
【裁判全文】
臺灣高等法院高雄分院刑事判決    八十九年度上訴字第一三五五號
     上訴人
     即被告  甲○○
右上訴人因遺棄等案件，不服臺灣高雄地方法院八十八年度訴字第一六五一號中華民
國八十九年四月五日第一審判決（起訴案號：臺灣高雄地方法院檢察署八十八年度偵
字第一四七四○號），提起上訴，本院判決如左：
      主  文
原判決撤銷。
甲○○因過失致人於死，處有期徒刑陸月；又駕駛動力交通工具肇事，致人受傷而逃
逸，處有期徒刑捌月，應執行有期徒刑壹年。
    事  實
一、甲○○考領有普通小型車駕駛執照，於民國（下同）八十八年六月九日凌晨一時
    許，駕駛牌照號碼ＰＫ─九五八一號自用小客車，沿高雄市小港區○○○路由南
    往北方向行駛，途經設有閃光黃燈號誌之沿海二路四號唐榮不鏽鋼廠大門前，適
    有嵇瓊華（起訴書誤繕為稽瓊華）原本騎乘之牌照號碼ＸＭＤ─六六一號重型機
    車與甲○○同方向行駛，嗣因故將所騎乘之機車停放於上開路段靠近唐榮不鏽鋼
    廠大門前之路旁，旋又牽車欲穿越沿海二路，於穿越之際，因以不明緣故連人帶
    車倒在沿海二路北向中間快車道上，機車車頭朝向西方，嵇瓊華則緊臨機車左側
    倒地，唐榮不鏽鋼廠大門警衛郭安尾見狀，立即衝出路旁人行道上攔車示警，甲
    ○○本應注意（一）閃光黃燈表示「警告」，車輛應減速接近，注意安全，小心
    通過；（二）行經工廠出、入口時，均應減速慢行，作隨時停車之準備；（三）
    汽車行駛時，駕駛人應注意車前狀況，並隨時採取必要之安全措施，以避免危險
    之發生，且依當時天候陰，夜間有照明，柏油路面溼潤無缺陷，道路無障礙物，
    視距良好，閃光號誌動作正常等情形，又依其智識、能力亦無不能注意之情形，
    ，在已發現郭安尾於上開路段路旁人行道上攔車示意之狀況下，猶未注意減速慢
    行，作隨時停車之準備，亦未注意警戒車前動態，並採取適當、必要及有效之閃
    避、煞車等安全措施，俟發現前方有嵇瓊華重型機車倒在快車道上，煞車不及，
    以致其所駕駛之自用小客車右前保險桿及其下側部位正面撞及已倒地之嵇瓊華及
    其機車，將該機車拖行六八．三公尺該部機車並起火燃燒而全燬，嵇瓊華因此受
    有出血性休克、胸腹部重度挫傷、內臟破裂等傷害，經送醫急救延至同月十三日
    下午二時十分許不治死亡。甲○○肇事致嵇瓊華受傷後，為規避責任，竟駕車逃
    離現場，幸經高雄市政府警察局小港分局高松派出所據報後循線追查，始得知上
    情。
二、案經被害人之夫陳念臺訴由高雄市政府警察局小港分局報請臺灣高雄地方法院檢
    察署檢察官偵查起訴。
    理  由
一、訊據上訴人即被告甲○○對於右揭時、地發生車禍之事實供承不諱，並有高雄市
    政府警察局道路交通事故調查報告表暨事故現場圖、事故現場照片九幀附卷可資
    佐證，且被害人係因出血性休克、胸腹部重度挫傷、內臟破裂等傷害傷重不治死
    亡之事實，業經臺灣高雄地方法院檢察署檢察官督同法醫師相驗明確，有相驗屍
    體證明書、驗斷書、勘驗筆錄及相驗結果報告等在卷可憑。被告雖矢口否認右揭
    犯行，辯稱︰伊祇有撞到機車，未撞到被害人；且案發現場無燈光號誌，無路燈
    ，唐榮公司門前照射燈亦無光線云云。經查︰
（一）目擊證人郭安尾於原審審理中到庭結證稱︰「我在工廠守衛室內看到被害人機
      車倒在沿海路快車道第二車道上，沒有看到被害人，我跑出去看才發現被害人
      躺在機車旁邊，先前被害人坐在機車上，在我的工廠（即唐榮不鏽鋼廠）出口
      處之路邊，發現被害人很大聲的使用行動電話，我就不予理他，後來才發現被
      害人的機車倒在工廠的前方沿海二路四號的快車道上，車頭朝向西方，被害人
      緊臨倒在機車的左側，我就在路邊攔車，被告自小客，以時速六、七十公里車
      速行經該地，被告並未煞車，而且把機車向前拖行幾十公尺遠，我當時在被告
      快行駛到我工廠前，我有去攔他的車，要他注意快車道上的被害人，被告自小
      客車輾過機車後，馬上起火燃燒，被告並未停車，仍然向前行駛，當時閃光號
      誌運作正常」（一審八十八年十二月八日訊問筆錄參照）、「被告（應為被害
      人之誤）在發生車禍前，雙腳跨坐在機車上，停在路邊，是我工廠（即唐榮不
      鏽鋼廠）的大門前，大聲用行動電話講話，再次看到他時，被害人牽著機車，
      要穿越馬路，機車尚未倒地，再次往外看時，發現人怎麼不見了，我就馬上出
      具攔往來車輛，在我出去要攔車後，並未發現任何車輛經過，被告的自用小客
      車是第一部經過此地的車輛，我沒有注意到被害人當時是否不動，我因為急著
      要攔車，沒有注意到被害人當時的狀況，被告不明顯有煞車的動作，好像沒有
      減速，繼續直行，撞到機車及被害人後，被害人尚有呻吟聲，我有在路上發現
      被害人的行動電話，交給消防隊人員轉交給被害人家屬」（見一審八十九年三
      月三日訊問筆錄）各等語。另證人即事故處理員警王進明於原審審理中到庭結
      證稱︰「．．．被害人原本倒在刮地痕的起點，被撞倒地處」等語（見一審八
      十八年十月六日訊問筆錄）。證人郭安尾及王進明二人既與被告並無嫌隙或仇
      怨，當無設詞誣陷之理，是其等二證人證詞，應足採信。
（二）被告於相驗後偵查訊問時供承︰「．．．當時我看到慢車道上有倒一臺機車，
      我沒看到人，我撞到人時才知道有撞到．．．」等語，核與上開證人王進明、
      郭安尾之證詞大致相符，並與上揭道路交通事故調查報告表暨事故現場圖所示
      大致吻合。而被害人之重型機車在事故現場留有六十八點三公尺刮地痕，是被
      告倘未正面撞及被害人，豈有繞過被害人身軀而逕行拖帶緊臨被害人右側（即
      機車左側，朝北方向）之機車達六十八點三公尺遠之理。
（三）本案於檢察官相驗時，被害人有體型肥胖、下巴及前頸部嚴重皮下溢血、顏面
      及口唇發紺缺氧、正中胸腹部有開刀縫合傷口三八Ｘ一公分（內臟破裂、出血
      性休克致死）、左、右側大腿部及膝蓋部廣範圍挫擦傷等客觀情狀，惟被害人
      死因為出血性休克致死、胸腹部重度挫傷、內臟破裂，此均有上揭臺灣高雄地
      方法院檢察署驗斷書、相驗屍體證明書及勘驗筆錄可證，顯然被害人係因受猛
      烈衝撞或輾壓而導致其受有胸腹部重度挫擦傷及內臟破裂等傷害，至於被害人
      體型肥胖，是否有發生撞擊時導致被告自用小客車轉向之情形，抑或被告自小
      客車因快速行駛直接輾壓被害人身軀，甚或被告自用小客車於撞擊被害人身軀
      後，被害人身軀即推離原倒地處，以上三者情況均屬可能，而被害人重型機車
      既然因碰撞而為被告自用小客車右前保險桿及其下側部位正面撞擊後，直線拖
      行六十八點三公尺遠之距離，有道路交通事故調查報告表暨事故現場圖可佐，
      被告自用小客車於撞及被害人身軀後應即無轉向拖行機車之可能，惟被害人倒
      地處為事故現場刮地痕之起始點，已如前述證人王進明之證詞，而被害人緊臨
      機車左側倒地，亦如證人郭安尾上開證述，被告駕駛自用小客車既無從繞過被
      害人身軀，而逕行拖帶機車行駛達六十八點三公尺遠之距離，職是之故，被告
      所駕駛之自用小客車應有與被害人身軀相碰撞甚明。
（四）至於被告自用小客車係直接輾壓，抑為碰撞後將被害人身軀推離原倒地處，除
      原審依職權向高雄市小港區○○○路二二一號安泰醫院及高雄縣鳥松鄉○○路
      一二三號長庚紀念醫院高雄分院函查被害人血液中酒精濃度成份等事，各該醫
      療院所均未為檢測，有安泰醫院八十九年二月十五日醫總字第一七四六號函及
      長庚紀念醫院高雄分院八十九年二月二十五日（八九）長庚院高字第○三八四
      號函在卷可佐，另就被害人相驗屍體證明書、驗斷書及勘驗筆錄中，亦無從明
      確知悉被害人確遭被告自用小客車直接輾壓，或遭被告自用小客車撞及被害人
      後，將之推離原倒地處；此外，查無其他積極證據足資認定此部分情節，附此
      敘明。
（五）按特種閃光黃燈表示「警告」，車輛應減速接近，注意安全，小心通過；行經
      工廠出、入口時，應減速慢行，作隨時停車之準備；汽車行駛時，駕駛人應注
      意車前狀況，並隨時採取必要之安全措施，道路交通標誌標線號誌設置規則第
      二百十一條第一項第一款、道路交通安全規則第九十三條第一項第四款、第九
      十四條第三項分別定有明文。被告既考領有普通小型車駕駛執照，對於首揭規
      定自不得諉為不知，且首揭規定之義務亦為被告應注意並能注意之事項，況依
      當時天候陰，夜間有照明，柏油路面溼潤無缺陷，道路無障礙物，視距良好，
      閃光號誌動作正常等情形，業經證人郭安尾於原審審理中到庭結證稱︰「．．
      ．當時閃光號誌運作正常」等語（見八十八年十二月八日訊問筆錄），並有上
      揭道路交通事故調查報告表乙紙在卷可稽，被告於肇事後，在小港分局高松派
      出所中亦自承︰肇事時為閃光黃燈等語（八十八年六月九日凌晨三時五十分高
      雄市政府警察局交通警察大隊交通事故現場談話紀錄表參照），又依被告之智
      識、能力亦無不能注意之情形，被告疏未注意首揭規定之義務，致肇事使被害
      人受創死亡，其有過失，已經明顯。被害人因本件車禍傷重不治死亡之結果，
      與被告之過失行為間並有相當之因果關係。至於被害人以不明原因倒臥肇事地
      點之中間快車道上等情事，雖據本院認定如前述，惟洵難據此斷定被害人對於
      本件車禍亦有過失，但被告因被害人於碰撞前即已倒臥在中間快車道而降低其
      注意義務，自不待言，然被告過失致死之犯行，業據本院認定如上，被告自不
      得據此注意義務降低為由而解免其刑事責任，併此說明。
（六）綜上所述，被告所辯係卸責之詞，不足採信，其犯行洵堪認定。
二、核被告所為，其因過失致被害人於死之行為，係犯刑法第二百七十六條第一項之
    普通過失致人於死罪；其駕駛交通工具肇事，致人受傷而逃逸之行為，係犯同法
    第一百八十五條之四之駕駛動力交通工具肇事，致人受傷而逃逸罪。又刑法第二
    百七十六條第一項之過失致人於死罪，係針對行為人之過失行為予以非難，而同
    法第一百八十五條之四肇事致人死傷逃逸罪，則以處罰肇事逃逸之駕駛人為目的
    ，俾促使駕駛人於肇事後能對被害人即時救護，以減少死傷，是該罪之成立祇以
    行為人有駕駛動力交通工具，致人死傷而逃逸之事實為已足，至行為人之肇事，
    有否過失則非所問，二者之立法目的及犯罪構成要件截然不同，且駕駛人之肇事
    逃逸係在其過失行為發生後，為規避責任，乃另行起意之另一行為。故被告所犯
    上開二罪，應予分論併罰。
三、原審論處被告罪刑，固非無見。惟查，被告已與被害人家屬成立民事和解，有和
    解書在卷可憑（和解金額為新台幣二百萬元，其中汽車強制責任險一百二十萬元
    ，已由被害人家屬領取，其中汽車加重責任險三十萬元，由被告配合被害人家屬
    向保險公司領取，另被告已給付現金五萬元，其餘分期付款），原審未及審酌，
    尚有未洽；又，按刑法第一百八十五條之四肇事致人死傷逃逸罪，並不以被害人
    無自救能力為必要，且在肇事致人死亡而逃逸之情形，無成立刑法第二百九十四
    條第一項遺棄罪餘地，兩相比較，刑法第一百八十五條之四肇事致人死傷逃逸罪
    之構成要件，較同法第二百九十四條第一項遺棄罪為寬，且前者之法定刑度係參
    考後者而定，立法目的似有意將駕駛動力交通工具肇事致人受傷而逃逸行為之處
    罰，以前者之規定取代後者之意，且就肇事致人死亡而逃逸者，亦依該罪科以刑
    責，俾促使駕駛人於肇事後能對被害人即時救護，以減少死傷，則在駕駛動力交
    通工具肇事，致人受傷，使陷於無自救能力而逃逸之情形，刑法第一百八十五條
    之四應為同法第二百九十四條第一項之特別規定，應優先適用（最高法院八十八
    年度台上字第七三九六號判決參考），乃原判決認被告係一行為而觸犯上開二罪
    名，為想像競合犯，公訴人既已就刑法第一百八十五條之四罪名起訴，基於審判
    不可分之原則，法院自得就刑法第二百九十四條第一項併予審理，並依刑法第五
    十五條之規定，依情節較重之刑法第二百九十四條第一項論處云云，併有未洽。
    被告上訴意旨否認犯罪雖不足取，但原判決既有可議，仍無可維持，應將原判決
    撤銷改判。爰審酌被告素行，其過失程度，所生之危害，其已與被害人家屬成立
    民事上和解，及其犯罪後之態度等一切情狀，各量處如主文第二項所示之刑，並
    定其應執行刑。至被告雖已與被害人家屬成立民事上和解，但被告駕車肇事而逃
    逸，惡性非輕，自不宜宣告緩刑。
據上論結，應依刑事訴訟法第三百六十九條第一項前段、第三百六十四條、第二百九
十九條第一項前段，刑法第二百七十六條第一項、第一百八十五條之四、第五十一條
第五款，罰金罰鍰提高標準條例第一條前段，判決如主文。
本案經檢察官郭振昌到庭執行職務。
中    華    民    國     八十九     年      十一      月   二十九   日
                              臺灣高等法院高雄分院刑事第二庭
                                  審判長法官  曾永宗
                                        法官  陳中和
                                        法官  邱永貴
右正本證明與原本無異。
一、過失致死部分不得上訴。
二、駕駛動力交通工具肇事，致人死傷而逃逸部分如不服本判決，應於判決送達後十
    日內向本院提出上訴狀，其未述理由者並應於提出上訴狀後十日內向本院補提
    理由書（應附繕本)。
                                      書記官  周能智
中    華    民    國     八十九     年      十一      月     三十   日
附錄：本判決論罪科刑法條：
刑法第二七六條第一項
因過失致人於死者，處二年以下有期徒刑、拘役或二千元以下罰金。
刑法第一百八十五條之四
駕駛動力交通工具肇事，致人死傷而逃逸者，處六月以上五年以下有期徒刑。
                                                                        Ｄ


司法院資訊處製作；財團法人民間司法改革基金會備份。
